---
title: "Survey Pembelajaran Daring"
output: 
  flexdashboard::flex_dashboard:
    orientation: columns
    vertical_layout: fill
    theme: cosmo
---

```{r setup, include=FALSE}
library(dplyr)
library(flexdashboard)
library(tidyverse)
library(tidyr)
library(highcharter)
library(gt)
library(htmltools)
library(viridis)
library(DT)
library(readr)
library(stringr)
library(qcc)
library(DiagrammeR)
library(moments)
library(forcats)
library(stats19)



tags$style(HTML("
  .section.level1 {
    padding-top: 10px;
    padding-bottom: 10px;
  }
"))

```


Check Sheet
=======================================================================

Column {data-width=450}
-----------------------------------------------------------------------

### Masalah Utama

```{r}

# Baca dataset
data_mahasiswa <- read.csv("dataset_daring.csv")

# Buat check sheet berdasarkan Tantangan_Utama
check_sheet <- data_mahasiswa %>%
  group_by(Tantangan_Utama) %>%
  summarise(Jumlah = n()) %>%
  arrange(desc(Jumlah))

# Tampilkan check sheet dalam tabel interaktif
DT::datatable(
  check_sheet,
  options = list(pageLength = 10),
  caption = "Frekuensi Masalah Utama dalam Pembelajaran Daring"
)

```


Column {.tabset .tabset-fade data-width=650}
-----------------------------------------------------------------------

### Frekuensi Masalah Utama

```{r}

# Data frekuensi
data_freq <- data_mahasiswa %>%
  count(Tantangan_Utama, name = "Jumlah") %>%
  arrange(Jumlah)  # urut dari yang sedikit ke banyak

# Warna dari viridis (bisa pilih: "viridis", "plasma", "magma", "inferno", "cividis")
warna_viridis <- viridis(n = nrow(data_freq), option = "plasma")

# Bar chart horizontal
highchart() %>%
  hc_chart(type = "bar") %>%
  hc_title(text = "Frekuensi Tantangan Utama") %>%
  hc_xAxis(categories = data_freq$Tantangan_Utama,
           title = list(text = "Tantangan Utama")) %>%
  hc_yAxis(title = list(text = "Jumlah")) %>%
  hc_add_series(
    name = "Jumlah",
    data = map2(data_freq$Jumlah, warna_viridis, ~ list(y = .x, color = .y))
  ) %>%
  hc_tooltip(pointFormat = "<b>Jumlah Mahasiswa:</b> {point.y}<br>") %>%
  hc_credits(enabled = TRUE, text = "@byoreee") %>%
  hc_add_theme(hc_theme_google())
```



Control Chart
=======================================================================

Column {.tabset .tabset-fade data-width=350 data-height=610}
-----------------------------------------------------------------------

### Stabilitas Kepuasan Mahasiswa {.no-padding}

```{r}

data_mahasiswa <- read.csv("dataset_daring.csv", stringsAsFactors = FALSE)

# === Konversi Interaktif_Daring ke Numerik ===
data_mahasiswa <- data_mahasiswa %>%
  mutate(Interaktif_Daring_Numerik = case_when(
    Interaktif_Daring == "Selalu" ~ 5,
    Interaktif_Daring == "Sering" ~ 4,
    Interaktif_Daring == "Kadang-kadang" ~ 3,
    Interaktif_Daring == "Jarang" ~ 2,
    Interaktif_Daring == "Tidak Pernah" ~ 1,
    TRUE ~ NA_real_
  ))

# === Buat skor kepuasan gabungan ===
data_mahasiswa <- data_mahasiswa %>%
  mutate(across(c(Perangkat_Andal, Koneksi_Stabil, Interaktif_Daring_Numerik, 
                  Responsivitas_Dosen, Motivasi_Daring, Materi_Menarik), as.numeric)) %>%
  mutate(Skor_Kepuasan = rowMeans(select(., Perangkat_Andal, Koneksi_Stabil, 
                                         Interaktif_Daring_Numerik, Responsivitas_Dosen, 
                                         Motivasi_Daring, Materi_Menarik), na.rm = TRUE))

# === Kelompokkan per Semester ===
data_kelompok <- data_mahasiswa %>%
  group_by(Semester) %>%
  summarise(
    jumlah_mahasiswa = n(),
    rata_rata_kepuasan = mean(Skor_Kepuasan, na.rm = TRUE),
    data_kepuasan = list(Skor_Kepuasan)
  ) %>%
  filter(jumlah_mahasiswa >= 3) # pastikan cukup data

# === Konversi list data_kepuasan menjadi matriks ===
# Cari jumlah maksimum mahasiswa di satu semester untuk menentukan jumlah kolom
max_size <- max(data_kelompok$jumlah_mahasiswa)

# Buat matriks dengan mengisi NA untuk kelompok dengan jumlah data lebih sedikit
data_matrix <- matrix(NA, nrow = nrow(data_kelompok), ncol = max_size)
for (i in 1:nrow(data_kelompok)) {
  skor <- unlist(data_kelompok$data_kepuasan[[i]])
  data_matrix[i, 1:length(skor)] <- skor
}

# === Hitung Batas Kendali (X-bar) ===
qcc_obj <- qcc(
  data = data_matrix,
  type = "xbar",
  sizes = data_kelompok$jumlah_mahasiswa,
  plot = FALSE
)

cl <- qcc_obj$center
ucl <- qcc_obj$limits[1, "UCL"]
lcl <- qcc_obj$limits[1, "LCL"]

# === Identifikasi Outlier ===
data_chart <- data.frame(
  semester = data_kelompok$Semester,
  rata_rata_kepuasan = round(data_kelompok$rata_rata_kepuasan, 2)
) %>%
  mutate(Outlier = ifelse(rata_rata_kepuasan > ucl | rata_rata_kepuasan < lcl, "Ya", "Tidak"))

# === Buat chart interaktif dengan garis batas kendali yang jelas ===
chart_control <- hchart(
  data_chart,
  "line",
  hcaes(x = semester, y = rata_rata_kepuasan),
  name = "Rata-rata Kepuasan Mahasiswa"
) %>%
  hc_add_series(
    data = data.frame(x = data_chart$semester, y = rep(ucl, nrow(data_chart))),
    type = "line",
    name = "UCL",
    color = "red",
    dashStyle = "Dash",
    marker = list(enabled = FALSE),
    enableMouseTracking = FALSE
  ) %>%
  hc_add_series(
    data = data.frame(x = data_chart$semester, y = rep(lcl, nrow(data_chart))),
    type = "line",
    name = "LCL",
    color = "red",
    dashStyle = "Dash",
    marker = list(enabled = FALSE),
    enableMouseTracking = FALSE
  ) %>%
  hc_add_series(
    data = data.frame(x = data_chart$semester, y = rep(cl, nrow(data_chart))),
    type = "line",
    name = "CL",
    color = "blue",
    dashStyle = "Dash",
    marker = list(enabled = FALSE),
    enableMouseTracking = FALSE
  ) %>%
  hc_add_series(
    data = data_chart,
    type = "scatter",
    hcaes(x = semester, y = rata_rata_kepuasan),
    name = "Data Kepuasan",
    marker = list(
      radius = 5,
      symbol = "circle",
      fillColor = ifelse(data_chart$Outlier == "Ya", "red", viridis::viridis(1)[1])
    ),
    zIndex = 10
  ) %>%
  hc_yAxis(
    title = list(text = "Rata-rata Skor Kepuasan")
  ) %>%
  hc_xAxis(
    title = list(text = "Semester"),
    type = "category"
  ) %>%
  hc_tooltip(
    pointFormat = "<b>Semester {point.x}</b><br>Rata-rata Kepuasan: {point.y:.2f}<br>Outlier: {point.Outlier}"
  ) %>%
  hc_title(
    text = "Stabilitas Kepuasan Mahasiswa terhadap Pembelajaran Daring per Semester"
  ) %>%
  hc_subtitle(
    text = "Garis merah putus-putus menunjukkan batas kendali (UCL/LCL)"
  ) %>%
  hc_legend(
    enabled = TRUE,
    align = "right",
    verticalAlign = "top",
    layout = "vertical"
  ) %>%
  hc_add_theme(hc_theme_google())

chart_control

```

Column {.tabset .tabset-fade data-width=350 data-height=610}
------------------------------------------------------------------

### Tabel Kepuasan Mahasiswa

```{r}
# === Buat tabel interaktif ===
tabel_kepuasan <- data.frame(
  Semester = data_kelompok$Semester,
  Rata_Rata_Kepuasan = round(data_kelompok$rata_rata_kepuasan, 2),
  Jumlah_Mahasiswa = data_kelompok$jumlah_mahasiswa,
  Status = case_when(
    data_kelompok$rata_rata_kepuasan > ucl ~ "Di atas UCL",
    data_kelompok$rata_rata_kepuasan < lcl ~ "Di bawah LCL",
    TRUE ~ "Dalam Batas Kendali"
  )
)

datatable(tabel_kepuasan, options = list(pageLength = 10), rownames = FALSE)
```

Fishbone Diagram  
=======================================================================

Column {.tabset .tabset-fade data-width=350 data-height=610}
------------------------------------------------------------------

### Penyebab Pembelajaran Daring Rendah

```{r}
grViz("
digraph fishbone {
  graph [layout = dot, rankdir = LR]

  # Masalah utama
  node [fontname=Helvetica, fontsize=25, style=filled]
  Masalah [label='Efektivitas Pembelajaran Daring yang Rendah', shape=ellipse, fillcolor=lightcoral, width=5.0, height=1.2]

  # Kategori penyebab
  node [shape=diamond, width=2.5, height=1.0, fillcolor='#FFD700']
  A1 [label='Manusia']
  A2 [label='Teknologi']
  A3 [label='Metode']
  A4 [label='Lingkungan']
  A5 [label='Materi']
  
  # Sub-penyebab
  node [shape=ellipse, width=2.5, height=0.6, fillcolor='#90EE90']
  A1a [label='Kurang diskusi dengan teman']
  A1b [label='Dosen kurang menguasai teknologi']

  A2a [label='Platform tidak ramah pengguna']
  A2b [label='Kendala perangkat']

  A3a [label='Interaksi daring tidak optimal']
  A3b [label='Sulit mengatur waktu']

  A4a [label='Akses internet terbatas']
  A4b [label='kurang kondusif']
  A4c [label='Terlalu berisik']

  A5a [label='Materi sulit dipahami']
  A5b [label='Pembelajaran membosankan']

  # Hubungan antar elemen
  A1 -> Masalah
  A2 -> Masalah
  A3 -> Masalah
  A4 -> Masalah
  A5 -> Masalah

  A1a -> A1
  A1b -> A1

  A2a -> A2
  A2b -> A2

  A3a -> A3
  A3b -> A3

  A4a -> A4
  A4b -> A4
  A4c -> A4

  A5a -> A5
  A5b -> A5
}
")
```


Flowchart Process
=======================================================================

Column {.tabset .tabset-fade data-width=350 data-height=610}
------------------------------------------------------------------

### Flowchart Mengikuti Pembelajaran Daring

```{r}

flowchart <- grViz("
digraph learning_flowchart {
  
  # Global settings
  graph [layout = dot, rankdir = TB, fontname = 'Helvetica']
  node [shape = rectangle, style = filled, fillcolor = 'lightblue', fontname = 'Helvetica']
  edge [fontname = 'Helvetica', arrowsize = 0.8]
  
  # Nodes (Process Steps)
  start [label = 'Start', shape = oval, fillcolor = 'greenyellow']
  prep [label = 'Persiapan Perangkat']
  device_check [label = 'Perangkat Aman?', shape = diamond, fillcolor = 'gold']
  conn_check [label = 'Cek Koneksi', shape = diamond, fillcolor = 'gold']
  tech_issue [label = 'Alami Kendala Teknis', fillcolor = 'salmon']
  network_issue [label = 'Alami Masalah Jaringan', fillcolor = 'salmon']
  contact_tech [label = 'Hubungi Teknisi']
  try_fix [label = 'Coba Perbaiki']
  attend_class [label = 'Mengikuti Kelas Daring']
  interactive_check [label = 'Interaktif?', shape = diamond, fillcolor = 'gold']
  participate [label = 'Aktif Berpartisipasi', fillcolor = '#90EE90']
  comprehension [label = 'Alami Kendala Pemahaman', fillcolor = 'salmon']
  motivation [label = 'Kurang Motivasi', fillcolor = 'salmon']
  find_material [label = 'Cari Materi Tambahan']
  find_motivation [label = 'Cari Motivasi Eksternal']
  eval_comp [label = 'Evaluasi Pemahaman']
  eval_motiv [label = 'Evaluasi Motivasi']
  end [label = 'End', shape = oval, fillcolor = 'coral']
  
  # Edges (Connections)
  start -> prep
  prep -> device_check
  device_check -> conn_check [label = ' Ya']
  device_check -> tech_issue [label = ' Tidak']
  conn_check -> attend_class [label = ' Ya']
  conn_check -> network_issue [label = ' Tidak']
  tech_issue -> contact_tech
  network_issue -> try_fix
  contact_tech -> prep
  try_fix -> prep
  attend_class -> interactive_check
  interactive_check -> participate [label = ' Ya']
  interactive_check -> comprehension [label = ' Tidak', xlabel = '  ']
  participate -> eval_comp
  comprehension -> find_material
  find_material -> eval_comp
  eval_comp -> end
  interactive_check -> motivation [label = ' Tidak', xlabel = '  ']
  motivation -> find_motivation
  find_motivation -> eval_motiv
  eval_motiv -> end
  
  # Additional formatting
  {rank = same; tech_issue; network_issue}
  {rank = same; comprehension; motivation}
  {rank = same; find_material; find_motivation}
  {rank = same; eval_comp; eval_motiv}
}
")

# Menampilkan Flowchart
flowchart

```


Histogram
=======================================================================

Column 
------------------------------------------------------------------

### Penyebab Pembelajaran Daring Rendah

```{r}
# 1. Baca data
df <- read.csv("dataset_daring.csv", stringsAsFactors = FALSE)

# 2. Ambil & bersihkan kolom IPK
ipk_data <- df %>%
  mutate(IPK_Terakhir = as.numeric(IPK_Terakhir)) %>%
  filter(!is.na(IPK_Terakhir)) %>%
  pull(IPK_Terakhir)

# 3. Histogram
hist_info <- hist(ipk_data, breaks = 30, plot = FALSE)
viridis_colors <- viridis(length(hist_info$counts), option = "D")

hist_df <- data.frame(
  x = hist_info$mids,
  y = hist_info$counts,
  color = viridis_colors
)

# 4. Density (disesuaikan dengan skala histogram)
density_data <- density(ipk_data)
density_scaled <- data.frame(
  x = density_data$x,
  y = density_data$y * length(ipk_data) * diff(range(ipk_data)) / 30
)

# 5. Plot highcharter
highchart() %>%
  hc_title(text = "Distribusi IPK Mahasiswa") %>%
  hc_xAxis(
    title = list(text = "IPK Terakhir"),
    min = 1,
    max = 5
  ) %>%
  hc_yAxis(title = list(text = "Jumlah Mahasiswa / Kepadatan")) %>%
  hc_add_series(
    name = "Jumlah Mahasiswa",
    type = "column",
    data = list_parse(hist_df),
    colorByPoint = TRUE
  ) %>%
  hc_add_series(
    name = "Kurva Kepadatan",
    type = "spline",
    data = list_parse(density_scaled),
    color = "black",
    marker = list(enabled = FALSE)
  ) %>%
  hc_plotOptions(
    column = list(
      pointPadding = 0.05,
      groupPadding = 0.05,
      borderWidth = 0
    )
  ) %>%
  hc_chart(backgroundColor = "white") %>%
  hc_legend(enabled = TRUE)
```


Pareto Chart
=======================================================================

  
Column {.tabset .tabset-fade}
-----------------------------------------------------------------------
  
### Dataset Tantangan Mahasiswa

```{r}

# Baca dataset
data_mahasiswa <- read.csv("dataset_daring.csv")

data_pareto <- data_mahasiswa %>%
  count(Tantangan_Utama, name = "Jumlah") %>%
  arrange(desc(Jumlah)) %>%
  mutate(
    Persentase = Jumlah / sum(Jumlah),
    Kumulatif = cumsum(Persentase),
    Kumulatif_Persen = round(Kumulatif * 100)
  )

# Warna
warna_bars <- viridis(n = nrow(data_pareto))

# Chart
highchart() %>%
  hc_chart(type = "column") %>%
  hc_title(text = "Pareto Chart: Tantangan Utama Mahasiswa") %>%

  # X Axis
  hc_xAxis(
    categories = data_pareto$Tantangan_Utama,
    title = list(text = "Tantangan"),
    labels = list(rotation = -45)
  ) %>%

  # Dual Y Axis
  hc_yAxis_multiples(
    list(
      title = list(text = "Frekuensi"),
      opposite = FALSE
    ),
    list(
      title = list(text = "Kumulatif (%)"),
      labels = list(format = "{value}%"),
      max = 100,
      tickPositions = list(0, 20, 40, 60, 80, 100),
      opposite = TRUE,
      plotLines = list(
        list(
          value = 80,
          color = "#32CD32",
          width = 2,
          dashStyle = "Dash",
          label = list(
            text = "80% Cut-Off",
            align = "right",
            verticalAlign = "top",
            style = list(color = "#32CD32", fontWeight = "bold")
          )
        )
      )
    )

  ) %>%

  # Bar chart (frekuensi)
  hc_add_series(
    name = "Jumlah",
    type = "column",
    data = purrr::map2(data_pareto$Jumlah, warna_bars, ~ list(y = .x, color = .y)),
    yAxis = 0,
    tooltip = list(pointFormat = "<b>Jumlah:</b> {point.y}")
  ) %>%

  # Line chart (kumulatif %)
  hc_add_series(
    name = "Kumulatif (%)",
    type = "line",
    data = purrr::map(data_pareto$Kumulatif_Persen, ~ list(y = .x)),
    yAxis = 1,
    color = "#FF5733",
    dashStyle = "Dash", 
    marker = list(enabled = TRUE, symbol = "circle"),
    dataLabels = list(enabled = FALSE),
    tooltip = list(pointFormat = "<b>Kumulatif:</b> {point.y}%")
  )


```


Scatter Diagram
=======================================================================

Column {.tabset .tabset-fade}
-----------------------------------------------------------------------


### Hubungan IPK Terakhir dengan Fokus Daring Mahasiswa

```{r}

data <- read.csv("dataset_daring.csv")
set.seed(123)
data$IPK_Terakhir <- as.numeric(data$IPK_Terakhir) + rnorm(nrow(data), 0, 0.05)
data$Fokus_Daring <- as.numeric(data$Fokus_Daring) + rnorm(nrow(data), 0, 0.1)

# Hitung korelasi dan regresi
cor_value <- cor(data$IPK_Terakhir, data$Fokus_Daring, use = "complete.obs")
slope <- with(data, cov(IPK_Terakhir, Fokus_Daring, use = "complete.obs") / var(IPK_Terakhir, na.rm = TRUE))
intercept <- mean(data$Fokus_Daring, na.rm = TRUE) - slope * mean(data$IPK_Terakhir, na.rm = TRUE)
x_range <- range(data$IPK_Terakhir, na.rm = TRUE)
trendline <- data.frame(x = x_range, y = intercept + slope * x_range)

# Buat plot
hchart(data, "scatter", hcaes(x = IPK_Terakhir, y = Fokus_Daring, color = Fokus_Daring)) %>%
  hc_add_series(data = trendline, type = "line", name = "Trendline", color = "#FF4136", lineWidth = 2, dashStyle = "Dash") %>%
  hc_title(text = paste("Hubungan IPK Terakhir dan Fokus Daring (r =", round(cor_value, 2), ")")) %>%
  hc_subtitle(text = "Data Mahasiswa Pembelajaran Daring") %>%
  hc_xAxis(title = list(text = "IPK Terakhir"), gridLineWidth = 1) %>%
  hc_yAxis(title = list(text = "Fokus Daring"), min = 1, max = 5, gridLineWidth = 1) %>%
  hc_colors(alpha(viridis(5), 0.7)) %>%
  hc_plotOptions(scatter = list(marker = list(radius = 4), jitter = list(x = 0.1, y = 0.1))) %>%
  hc_chart(width = 600, height = 400, zoomType = "xy") %>%
  hc_tooltip(pointFormat = "<b>IPK:</b> {point.x:.2f}<br><b>Fokus Daring:</b> {point.y}") %>%
  hc_add_theme(hc_theme_smpl())

```

